【裁判字號】    97,消債抗,102
【裁判日期】    980306
【裁判案由】    更生事件
【裁判全文】
臺灣板橋地方法院民事裁定           97年度消債抗字第102號
抗  告  人  甲○○
代  理  人  徐豐益律師
上列當事人聲請更生事件，抗告人對於中華民國97年9 月2 日本
院97年度消債更字第1356號裁定提起抗告，本院裁定如下：
    主  文
原裁定廢棄。
    理  由
一、抗告意旨略以：抗告人之戶籍地址雖設於台南縣麻豆鎮埤頭
    5 號之15，然抗告人自93年起即在遠東都會股份有限公司工
    作迄今，平日生活皆在台北，並無於戶籍地址居住生活之事
    實，原裁定將本件移送台南地方法院，應無理由等語，並聲
    明：求為廢棄原裁定。
二、按更生及清算事件專屬債務人住所地之地方法院管轄，消費
    者債務清理條例第5 條第1 項定有明文。而上開規定所謂「
    住所」，應依民法第20條第1 項之規定定其意義，故依一定
    之事實，足認以久住之意思，住於一定之區域者，即為設定
    其住所於該地。蓋我國民法關於住所之設定，兼採主觀主義
    及客觀主義之精神，倘主觀上有久住一定區域之意思，客觀
    上有住於一定區域之事實，該一定之區域即為住所（最高法
    院28年滬上字第112 號及27年上字第2454號判例、93年台抗
    字第393 號裁判意旨參照）。
三、查抗告人之戶籍設於台南縣麻豆鎮埤頭5 號之15，有抗告人
    於原審提出之戶籍謄本在卷可稽，固堪信屬實。惟戶籍地址
    乃係依戶籍法所為之登記事項，以利主管機關為行政管理，
    並非為認定住所之唯一標準。本件抗告人主張自93年起即在
    遠東都會股份有限公司工作迄今，現於臺北縣永和市○○路
    132 巷4 號3 租屋居住之事實，業據抗告人於原審提出勞工
    保險被保險人投保資料表及房屋租賃契約影本各1 件為證，
    而遠東都會股份有限公司之公司地址係位於臺北市○○區○
    ○路4 段64號7 樓，亦有抗告人於原審提出之96年度綜合所
    得稅各類所得清單上之記載可憑，可資證明抗告人確有長期
    在臺北地區工作之事實，抗告人主張其因工作之故長期居住
    於臺北，堪信為真實。是抗告人在客觀上既有長期住於臺北
    之事實，主觀上又有久住之意思，依首揭說明，足認抗告人
    並非以戶籍地址為其住所，抗告人主張現住所設於臺北縣永
    和市○○路132 巷4 號3 租屋處，非無可採。原審未及查明
    ，逕以抗告人之戶籍地為其住所地，而為移轉管轄之裁定，
    尚有未洽。抗告人指摘原裁定不當，求予廢棄，為有理由，
    爰由本院將原裁定廢棄，由原審法院另為適當處理。
四、據上論結，本件抗告為有理由，爰依消費者債務清理條例第
    15條，民事訴訟法第492條，裁定如主文。
中    華    民    國    98    年    3     月    6     日
                  民事第三庭    審判長法  官  朱耀平
                                      法  官  邱育佩
                                      法  官  許月珍
以上正本係照原本作成
本裁定不得再抗告。
中    華    民    國    98    年    3     月    6     日
                                      書記官  劉鴻傑


司法院資訊處製作；財團法人民間司法改革基金會備份。
